【裁判字號】    88,訴,1150
【裁判日期】    890607
【裁判案由】    拆屋還地
【裁判全文】
臺灣士林地方法院民事判決  八十八年度訴字第一一五○號
    原      告  廣大興業股份有限公司
    法定代理人  戊  ○
    訴訟代理人  邱國旺律師
    複 代 理人  甲○○      住台北市○○街○段九十一號五樓之二
    訴訟代理人  林大華律師
    複 代 理人  張仁興律師
    被      告  丙○○      住台北市○○區○○路一巷九號
    訴訟代理人  乙○○      住台北市○○區○○路一巷九號一樓
    被      告  丁○○      住台北市○○區○○路三段十七號
右當事人間拆屋還地事件，本院判決如左：
    主    文
被告丙○○應將門牌號碼台北市○○區○○路一巷九號建物侵入台北市○○區○○段
三小段第０三七一地號及同地段第０三七一─一地號如附圖（即台北市中山地政事務
所八十八年十月二十九日內土字第八一一號八十九年四月二十六日補測之土地複丈成
果圖）所示（Ａ）部分地上物拆除，將土地返還原告。
被告丁○○應將門牌號碼台北市○○區○○路一巷七號建物侵入台北市○○區○○段
三小段第０三七一─一地號如附圖（即台北市中山地政事務所八十八年十月二十九日
內土字第八一一號八十九年四月二十六日補測之土地複丈成果圖）所示（Ｂ）部分地
上物拆除，將土地返還原告。
訴訟費用由被告丙○○負擔三分之二，餘由被告丁○○負擔。
本判決第一項於原告以新台幣伍拾陸萬零貳佰元、第二項以新台幣捌拾肆萬肆仟伍佰
元供擔保後，分別得假執行。
    事    實
一、原告方面：
（一）聲明：如主文第一、二項所示，及為以供擔保為條件之假執行宣告。
（二）陳述：
      坐落台北市○○區○○段三小段第０三七一地號及同地段第０三七一─一地號
      土地係原告所有，被告丙○○所有門牌號碼台北市○○區○○路一巷九號建物
      ，及被告丁○○所有門牌號碼台北市○○區○○路一巷七號建物，有花台、圍
      牆等地上物無權占有前開原告土地，妨害原告之土地所有權，爰依民法第七百
      六十七條規定，訴請排除被告等之侵害，拆除地上物，將土地返還原告。
（三）證據：提出廣大興業股份有限公司變更登記事項卡一份、土地登記簿謄本二份
      、被告所有系爭建物登記謄本二份、現場照片一幀，及聲請勘驗現場暨囑託台
      北市中山地政事務所現場測量並繪製成果圖。
二、被告方面：
（一）聲明：被告二人均聲明請求判決駁回原告之訴。
（二）陳述：
    (一)被告丙○○部分：被告已在系爭房屋居住一、二十年，如有佔用原告土地，應
      由原告負責拆除，並砌牆保障被告安全。
    (二)被告丁○○部分：被告房屋、土地均係向前手購買，當初並不知有佔用原告土
      地，原告如欲拆除，應給予補償。
三、本院依原告聲請勘驗現場暨囑託台北市中山地政事務所現場測量並繪製成果圖。
    理    由
一、原告主張之事實，已據其提出與所述相符之公司變更登記事項卡、土地登記簿謄
    本、被告所有系爭建物登記謄本及現場照片為證，並經本院依其聲請勘驗現場暨
    囑託台北市中山地政事務所現場測量後，繪製如附圖所示之複丈成果圖可稽，原
    告之主張為可採信。
二、被告丙○○及丁○○均不爭執伊等並無占有系爭原告土地之合法權源，雖或辯稱
    ：原告應負責拆除，並砌牆保障被告安全；或辯以：原告如欲拆除，應給予補償
    ，各等語。惟既為原告所拒，被告等復未舉出其抗辯之法律依據，自難成立。從
    而，原告依民法第七百六十七條規定，本於所有物返還請求權及妨害除去請求權
    提起本訴，請求被告丙○○及丁○○分別將佔用系爭土地如附圖所示（Ａ）、（
    Ｂ）部分土地上建物拆除，將土地返還原告，即無不合，應予准許。
四、原告陳明願供擔保，聲請宣告假執行，核無不合，爰酌定相當擔保金額予以准許。
五、據上論結，原告之訴為有理由，依民事訴訟法第七十八條、第八十五條第一項但
    書、第三百九十條第二項判決如主文。
中      華      民      國    八十九    年      六      月      七      日
                                    臺灣士林地方法院民事第一庭
~B法      官  陳介源
右為正本係照原本作成。
如對本判決上訴須於判決送達後廿日內向本院提出上訴狀。
中      華      民      國    八十九    年      六      月      九      日
~B法院書記官  吳俊明


司法院資訊處製作；財團法人民間司法改革基金會備份。
